【裁判字號】    91,訴,333
【裁判日期】    920424
【裁判案由】    所得稅法
【裁判全文】
臺北高等行政法院判決                              九十一年度訴字第三三三號
                              .
    原      告  甲○○
    被      告  財政部臺北市國稅局
    代  表  人  張盛和（局長）
    訴訟代理人  乙○○
                丙○○
右當事人間因所得稅法事件，原告不服財政部中華民國九十一年一月二日台財訴字第
○八九一三○○七四八號訴願決定，提起行政訴訟。本院判決如左：
    主  文
原告之訴駁回。
訴訟費用由原告負擔。
    事  實
一、事實概要：原告為鼎安科技顧問有限公司（以下簡稱鼎安科技公司）之負責人，
    亦即行為時所得稅法第八十九條規定之扣繳義務人，被告以該公司民國（以下同
    ）八十三年度給付國外技術服務費計新台幣（以下同）三、六○一、二○八元，
    原告未依所得稅法第八十八條規定按給付總額扣繳百分之二十稅款，遂依同法第
    一百十四條第一款規定，責令其補繳應扣未扣稅款七二○、三二一元並補報扣繳
    憑單；惟原告未依限補繳稅款及補報扣繳憑單，被告遂依應扣未扣稅額處以三倍
    之罰鍰計二、一六○、九六三元。原告不服，主張所有支付國外費用皆屬產品在
    國外驗證之費用，屬代收代付性質，無庸扣繳云云。申經復查結果，未獲變更，
    提起訴願，亦遭駁回，原告猶表不服，訴經行政院台八十九訴字第一四一六七號
    再訴願決定以：「原決定關於罰鍰部分，由原決定機關另為適法之決定，其餘部
    分之再訴願駁回。」囑由財政部研明後另為決定，嗣經財政部訴願決定仍以被告
    處理程序並無違誤，經重行訴願決定亦遭駁回，原告仍未甘服，乃向本院提起行
    政訴訟。
二、兩造聲明：
  (一)原告聲明：訴願決定、復查決定及原處分均撤銷。訴訟費用由被告負擔。
  (二)被告聲明：駁回原告之訴。訴訟費用由原告負擔。
三、兩造之爭點：
    原告公司向國內廠商收取之服務費和將來要支付國外的驗證費用，是否屬代收代
    付性質？
甲、原告主張：
  (一)應補扣繳稅額處分之部分：
    1.查被告指鼎安科技公司八十三年將之付給國外驗證機構之費用申報為「勞務成
      本」乃事實，然現金支出傳票係載明「業務成本」，匯款申請書則載明「技術
      報酬」，此乃因原告不諳帳目、會計科目、所得類別等所致之作帳名稱疏忽，
      將應支付給國外驗證機構之費用誤登入為「業務成本」而已。
    2.原告支付費用對象之國外驗證機構如：美國UL、加拿大CSA、德國TUV等都是知
      名的受理產品安全驗證之機構，在所在國係執行產品驗證業務，收取技術服務
      費用乃正當行為，被告機關不能僅依被告匯款名稱「技術報酬」及認定係支付
      外國人在中華民國境內所得，而依所得稅法第八十八條要原告辦理扣繳稅款。
    3.鼎安科技公司係經營代理申請產品安全認證之顧問公司，開立發票載明「顧問
      費」，符合公司營業內容，而此係鼎安科技公司向國內廠商收取之服務費和將
      來要支付國外的驗證費用。匯出國外的費用係稱「技術報酬」，蓋外國機構收
      到鼎安科技公司所寄之樣品後，即進行技術服務，完成後會發給產品驗證報告
      ，廠商即可在產品上貼上該國安全標誌，因此稱為「技術報酬」亦為正確，且
      原告向被告所稱「代收代付」之意即是如此，因鼎安科技公司與客戶間之服務
      企劃書即有說明所收取費用將包括服務費和交付給認證機構之費用。
    4.九十二年二月十八日經濟日報報載有與本案相同之案例，廠商還要求產品驗證
      費用要「申報抵稅」，同樣的費用為何國稅局在認定上有天壤之別？被告機關
      實嫌草率。
  (二)罰鍰三倍稅額處分之部分：
    1.被告於八十六年七月三十日以財北國稅大安資字第二五七七八號函責令原告於
      同年八月二十五日前補繳應扣未扣款，原告收受後即於同年八月十三日前（未
      逾期限）提出「申請書」說明，因此並未違法。然被告未回應原告，即於同年
      十一月二十六日開出處分書，並附上罰鍰繳款書（三倍金額），要原告繳納。
      歷經原告申請復查、提起訴願為止，皆未得到被告或其所轄大安稽徵所給予當
      面說明之機會，訴願決定亦完全不理會原告提出之說明和證明，嗣被告於八十
      九年四月十八日方來函說明要原告應先繳納稅款半數才可提起訴願之法律程序
      ，如此合法嗎？此與稅捐稽徵法第三十五條第一項規定復查不須先繳納補繳稅
      款之意旨有無違背？後來行政院之再訴願決定書對此罰鍰三倍之處分亦質疑其
      適法性，而將罰鍰部分撤銷。
    2.由於上開行政院決定書有兩個不同決定，即罰鍰部分撤銷、應繳扣繳稅款部分
      維持原處分，造成原告誤以為本案已遭行政院全案退回財政部重新研明適法之
      決定，須由財政部向行政院說明後，原告才可以行政院之最後決定提起行政訴
      訟，是以未在行政院決定書發文後兩個月內提起行政訴訟，此乃該決定書將一
      個案件做成兩個不同處分所致之混淆，實非原告之錯。
    3.又財政部九十一年一月二日訴願決定書稱本件「罰鍰」和「扣繳稅款」部分維
      持原處分，原告訴願無理由，難道行政院決定書無效嗎？
    4.本件自申訴至鈞院受理已五年多，依經濟日報八十八年六月二十日所載「復查
      案逾期不受理視同復查成功」，報載行政法院判決理由強調雖然稽徵機關逾期
      未做成復查決定，納稅人權益未受損，但稽徵機關須於二個月內做成復查決定
      ，此乃一種義務，難道政府機關對百姓之說明、舉證不滿意，即可拖長決定時
      間來維持處分嗎？
  (三)受處分人應是鼎安科技公司而非甲○○：按行政法院五十年判字第一一○號判例
    指出，企業為法人，而法人代表為自然人，兩者為不同之權利義務主體，不容混
    為一談。查被告以鼎安科技公司負責人甲○○即原告為處分人，八十六年八月十
    三日鼎安科技公司即以公司名義申請復查；惟行政院決定書卻稱原告於八十六年
    八月十三日以「甲○○」名義申請復查，故被告將原告列為復查申請人尚無違誤
    ，完全與事實不符，請撤銷對原告甲○○之原處分、復查決定、訴願及再訴願決
    定。
乙、被告主張：
  (一)本件原告為鼎安科技公司負責人，被告於查核該公司八十三年度營利事業所得稅
    時，發現該公司申報當年度勞務成本計三、六○一、六○八元，係給付國外技術
    服務費，均未依規定辦理扣繳稅款，計未依法扣繳稅款七二○、三二一元，嗣經
    限期責令補繳稅款及補報扣繳憑單，原告仍未依限辦理，被告乃依首揭規定，按
    應扣未扣稅額處以三倍罰鍰計二、一六○、九六三元。原告訴稱系爭費用係給付
    國外認證機構之認證規費，並檢附服務企劃書、統一發票、匯款資料等資料，主
    張系爭費用不屬所得稅法所規定應辦扣繳之所得範疇．．．云云，資為爭議。查
    鼎安科技公司於申報營利事業所得稅時將系爭費用列為勞務成本，而原告檢附之
    統一發票之品名明載為顧問費、國外匯款申請書之匯款用途，亦載明為技術報酬
    ，此有該等資料附卷足稽，是被告以系爭費用為技術服務費，核屬應扣繳之所得
    ，並非無據。
  (二)至原告主張已於繳納期限內就補扣繳稅款部分申請復查，並非未依規定期限說明
    或繳納，仍處扣繳稅款三倍罰鍰不合法云云。查所得稅法第一百十四條第一款之
    法意，旨在掌握稅源資料，維護租稅公平，故就違反此項法律上應作為義務予以
    制裁，係為增進公共利益所必要，稅捐稽徵法第三十五條第一項規定之復查雖不
    以納稅義務人需先繳納補繳稅款為要件，惟納稅義務人於稽徵機關核定有應補繳
    之稅款並合法送達繳款書後，即負有繳納之義務。又按稅捐稽徵法第三十八條第
    三項規定，稅捐稽徵機關應於納稅義務人行政救濟程序終結後，填發補繳稅款繳
    納通知書，通知其限期繳納；次按同法第四十九條規定，罰鍰準用該法有關稅捐
    之規定暨同法第五十條規定，扣繳義務人準用該法對於納稅義務人之規定。上開
    規定係就扣繳義務人未於稽徵機關核定有應補繳稅款之繳納期間內繳納，而依法
    循序提起行政救濟，經行政救濟程序終結，有應補繳應扣未扣或短扣稅款者，該
    補繳稅款之繳納期限，與所得稅法第一百十四條第一款規定，旨在規範扣繳義務
    人應履行「限期扣繳之義務」，通知扣繳義務人於限期內補繳應扣未扣或短扣稅
    款之期限尚有不同。況且扣繳義務人先行扣繳稅款，俟行政救濟程序確定應退還
    稅款後，再行辦理加計利息退稅事宜，亦無損害其權益。是以，扣繳義務人違反
    扣繳義務，依所得稅法第一百十四條第一款規定期限裁罰與稅捐稽徵法第三十五
    條第一項規定申請復查不須先繳納補繳稅款之意旨應無牴觸情事。從而被告乃以
    八十六年七月二十六日財北國稅大安資字第二五七七八號函，責令扣繳義務人於
    八十六年八月二十五日前，補繳應扣未扣稅款，並於繳納後前來補申報扣繳憑單
    ，惟原告未依責令期限補報補繳應扣未扣之稅額及扣繳憑單而提起行政救濟，被
    告按應扣未扣之稅額處三倍之罰鍰，其處理程序與首揭規定之法意並無不符，被
    告原核定及處分並無違誤。
  (三)另原告訴稱被告將「鼎安科技公司」名義申請復查改為以公司負責人即原告「甲
    ○○」，二者係不同權利義務主體，不容混為一談，因此應將原告列為「鼎安科
    技公司」而非「甲○○」乙節，經查原告既是鼎安科技公司之負責人，依首揭規
    定即為扣繳義務人，本件該公司給付國外技術服務報酬三、六○一、六○八元未
    依規定辦理扣繳，被告以原告名義通知補繳及處罰，即應以原告為提起行政訴訟
    之主體，當事人方為適格，原告顯係誤解，併予陳明。
    理  由
一、按「納稅義務人有左列各類所得者，應由扣繳義務人於給付時，依規定之扣繳率
    或扣繳辦法，扣取稅款，並依第九十二條規定繳納之，‧‧‧二、‧‧‧給付在
    中華民國境內無固定營業場所及營業代理人之國外營利事業之所得。」「前條各
    類所得稅款，其扣繳義務人及納稅義務人如左：‧‧‧二、‧‧‧給付在中華民
    國境內無固定營業場所或營業代理人之國外營利事業之所得，其扣繳義務人為機
    關、團體之主辦會計人員、事業負責人及執行業務者；納稅義務人為取得所得者
    。」及「非中華民國境內居住之個人，或在中華民國境內無固定營業場所之營利
    事業，有第八十八條規定各類所得時，扣繳義務人應於代扣稅款之日起十日內，
    將所扣稅款向國庫繳清，並開具扣繳憑單，向該管稽徵機關申報核驗。」，分別
    為所得稅法第八十八條第一項第二款、第八十九條第一項第二款及第九十二條第
    二款所明定。
二、本件係被告機關以原告為鼎安科技公司之負責人，該公司八十三年度給付國外技
    術服務費三、六○一、二○八元，原告未依所得稅法第八十八條規定按給付總額
    扣繳百分之二十稅款，遂依同法第一百十四條第一款規定，責令其補繳應扣未扣
    稅款七二○、三二一元並補報扣繳憑單；惟原告未依限補繳稅款及補報扣繳憑單
    ，被告遂依應扣未扣稅額處以三倍之罰鍰計二、一六○、九六三元。原告則主張
    其公司係經營代理申請產品安全認證之顧問公司，開立發票載明「顧問費」，此
    係其公司向國內廠商收取之服務費和將來要支付國外的驗證費用，匯出國外的費
    用係稱「技術報酬」，所有支付國外費用皆屬產品在國外驗證之費用，屬代收代
    付性質，無庸扣繳；且受處分人應是鼎安科技公司而非原告甲○○云云，資為抗
    辯。
三、經查：
  (一)鼎安科技公司於七十七年八月二十六日經核准設立，成立之際原告即任董事長，
    於行為時亦係該公司之董事長，有經濟部於八十六年五月七日所核發之公司執照
    一紙在卷足憑，是以原告即係行為時之負責人，屬所得稅法第八十九條所規定之
    扣繳義務人，縱八十六年八月十三日鼎安科技公司即以公司名義申請復查，復查
    決定揆諸復查申請書意旨，依職權以原告為申請人，依法並無不合；是以原告主
    張本件所得稅之受處分人應是鼎安科技公司而非原告甲○○云云，並不足採，合
    先敘明。
  (二)原告為鼎安科技公司負責人，已如上述；查該公司於申報八十三年度營利事業所
    得稅，列當年度勞務成本計三、六○一、六○八元，係給付國外技術服務費，有
    該年度營利事業所得稅結算申報書一紙在卷可考，參以原告所檢附之統一發票之
    品名明載為顧問費、國外匯款申請書之匯款用途，亦載明為技術報酬；是以被告
    機關以系爭費用為技術服務費，依所得稅法第八十八條第一項第二款規定，核屬
    應扣繳之所得，依法自無不合。原告主張系爭費用為代收代付性質，不屬所得稅
    法所規定應辦扣繳之所得範疇等語，尚難可信。
  (三)按所得稅法第一百十四條第一款規定：「扣繳義務人有左列情形之一者，分別依
    各該款規定處罰：一、扣繳義務人未依第八十八條規定扣繳稅款者，除限期責令
    補繳應扣未扣或短扣之稅款及補報扣繳憑單外，並接應扣未扣或短扣之稅額處一
    倍之罰鍰；其未於限期內補繳應扣未扣或短扣之稅款，或不按實補報扣繳憑單者
    ，應按應扣未扣或短扣之稅額處三倍之罰鍰。」，其立法意旨在掌握稅源資料，
    維護租稅公平，故就違反此項法律上作為義務予以制裁，係為增進公共利益所必
    要。稅捐稽徵法第三十五條第一項規定之復查雖不以納稅義務人需先繳納補繳稅
    款為要件，惟同法第三十八條第三項規定，稅捐稽徵機關應於納稅義務人行政救
    濟程序終結後，填發補繳稅款繳納通知書，通知其限期繳納；同法第五十條規定
    ，扣繳義務人準用該法對於納稅義務人之規定。綜上，有關上開稅捐稽徵法規定
    係就扣繳義務人未於稽徵機關核定有應補繳稅款之繳納期間內繳納，而依法循序
    提起行政救濟，經行政救濟程序終結，有應補繳應扣未扣或短扣稅款者，該補繳
    稅款之繳納期限，與所得稅法第一百十四條第一款規定，旨在規範扣繳義務人應
    履行「限期扣繳之義務」，通知扣繳義務人於限期內補繳應扣未扣或短扣稅款之
    期限尚有不同。況且扣繳義務人先行繳納扣繳稅款，俟行政救濟確定應退稅款後
    ，再行辦理加計利息退稅事宜，亦無損害其權益。是以，扣繳義務人違反扣繳義
    務，依所得稅法第一百十四條第一款規定期限裁罰與稅捐稽徵法第三十五條第一
    項規定申請復查不須先繳納補繳稅款之意旨應無牴觸情事。查本件被告機關於八
    十六年七月二十六日財北國稅大安資字第二五七七八號函，通知扣繳義務人即原
    告於八十六年八月二十五日前，補繳應扣未扣稅款，並於繳納後前來補申報扣繳
    憑單，有該函及補繳各類所得扣繳稅款繳款書在卷足憑；惟原告未依責令期限補
    報補繳應扣未扣之稅額及扣繳憑單而提起行政救濟，被告機關爰依所得稅法第一
    百十四條第一款規定，按應扣未扣之稅額處三倍之罰鍰，依法亦無不合。
四、綜上所述，原告為鼎安科技公司之負責人，於八十三年度給付國外技術服務費計
    三、六○一、二○八元，未依所得稅法第八十八條規定按給付總額扣繳百分之二
    十稅款，被告機關依同法第一百十四條第一款規定，責令其補繳應扣未扣稅款七
    二○、三二一元並補報扣繳憑單，並按未扣稅額處以三倍之罰鍰計二、一六○、
    九六三元，原處分依法並無不合，訴願決定予以維持，亦無違誤。原告訴請撤銷
    原處分及訴願決定，為無理由，應予駁回。
據上論結，本件原告之訴為無理由，爰依行政訴訟法第九十八條第三項前段，判決如
主文。
中    華    民    國    九十二      年      四      月      二十四      日
            臺 北 高 等 行 政 法 院   第 七 庭
                           審 判 長 法  官  鄭  小  康
                                    法  官  林  金  本
                                    法  官  黃  秋  鴻
右為正本係照原本作成。
如不服本判決，應於送達後二十日內，向本院提出上訴狀並表明上訴理由，如於本判
決宣示後送達前提起上訴者，應於判決送達後二十日內補提上訴理由書（須按他造人
數附繕本）。
中    華    民    國    九十二      年      四      月      二十四      日
                                      書 記 官  王琍瑩


司法院資訊處製作；財團法人民間司法改革基金會備份。
